臺灣宜蘭地方法院刑事判決　　　　　　　　　　　　　　九十三年度易字第四四號
　　公　訴　人　臺灣宜蘭地方法院檢察署檢察官
　　被　　　告　乙○○
　　　　　　　　丙○○
右列被告等因違反國家安全法等案件，經檢察官提起公訴（九十二年度偵字第二七八
八號），本院判決如左：
    主  文
乙○○違反人民入出境，應向內政部警政署入出境管理局申請許可之規定，未經許可
入境，處有期徒刑貳月，如易科罰金以參佰元折算壹日。
丙○○違反不得居間介紹他人僱用大陸地區人民在臺灣地區從事未經許可之工作之規
定，處有期徒刑肆月，如易科罰金以參佰元折算壹日。緩刑貳年。
    事  實
一、乙○○係大陸地區人民，為丙○○大陸地區妻子商尾珠（原名「陳惠珠」）之弟
    ，二人間具有旁系二親等姻親關係。乙○○明知人民入出境應向內政部警政署入
    出境管理局申請許可，竟以人民幣一萬餘元（折合新臺幣約四萬五千元）之代價
    ，於民國九十二年七月上旬某日，由大陸地區福建省平潭縣某處登船出海，至基
    隆市沿岸登陸上岸入境，未經許可進入臺灣地區。嗣在基隆市內某處盤桓數日後
    ，即前往宜蘭縣投靠丙○○，而丙○○明知乙○○係未經許可進入臺灣地區而違
    反國家安全法之犯人，竟令乙○○暫居在其位於宜蘭縣冬山鄉○○村○○路之租
    屋處予以藏匿，並明知不得居間介紹大陸地區人民在臺灣地區從事未經許可之工
    作，仍於九十二年九月間居間介紹乙○○至竟誠營造有限公司（以下簡稱「竟誠
    公司」）所承包之宜蘭縣利澤焚化爐工程工地從事未經許可之板模工作，每日薪
    資以新臺幣一千三百元計算，乙○○則於工作期間經由不知情之工地下游承包商
    丁○○之協助，遷往宜蘭縣五結鄉○○路一百八十八巷六號工寮居住。迄九十二
    年十一月四日晚間七時許，丙○○因與丁○○互有嫌隙，不願繼續在該處工作，
    遂駕駛車號ＡＮ─三七六七號自用小客車搭載乙○○欲前往臺北另覓工作，於同
    日晚間十時許途經宜蘭縣頭城鎮○○路○段三百七十八號處，見警方於該處三十
    公尺前作交通攔檢時，緊急煞車擬讓乙○○先行下車逃逸，然仍為警查獲，而循
    線偵悉上情。
二、案經宜蘭縣警察局礁溪分局報請臺灣宜蘭地方法院檢察署檢察官偵查起訴。
    理  由
一、右揭事實，業據被告乙○○、丙○○於本院審理中均供承不諱，且經證人丁○○
    及同在工地工作之友人甲○○證述綦詳，並有被告丙○○庭呈之工地點工卡一紙
    附卷可參。而被告乙○○係大陸地區人民，為丙○○大陸地區妻子商尾珠（原名
    「陳惠珠」）之弟，二人具有旁系二親等姻親關係等情，亦有被告丙○○提出之
    大陸地區常住人口登記表一件及大陸地區福清市港頭鎮瞻陽村民委員會證明一紙
    在卷可稽。是本件事證明確，被告二人犯行洵堪認定，應予依法論科。
二、核被告乙○○所為，違反國家安全法第三條第一項未經許可入出境之規定，係犯
    同法第六條第一項之罪。被告丙○○所為，則係犯刑法第一百六十四條第一項之
    藏匿人犯罪及違反臺灣地區與大陸地區人民關係條例第十五條第五款居間介紹他
    人僱用大陸地區人民從事未經許可之工作之規定，而犯同條例第八十三條第一項
   之罪。惟被告丙○○與被告乙○○二人間，具有旁系二親等之姻親關係，已如前
    述，是就被告丙○○涉犯刑法第一百六十四條第一項藏匿人犯罪部分，應依同法
    第一百六十七條之規定，減輕其刑。又被告丙○○所犯上開二罪間，有原因、結
    果及方法、目的之牽連關係，應依刑法第五十五條之規定，從一重之臺灣地區與
    大陸地區人民關係條例第八十三條第一項之罪處斷。至被告丙○○違反臺灣地區
    與大陸地區人民關係條例第十五條第五款居間介紹他人僱用大陸地區人民從事未
    經許可之工作部分，雖未據起訴，然此部分與前揭藏匿人犯部分有牽連犯之裁判
    上一罪關係，業如前述，本院自得併予審究，附此敘明。爰審酌被告乙○○未經
    許可入境，對於國家安全造成影響，而被告丙○○藏匿人犯，對於社會治安亦構
    成潛在威脅，惟其二人間具有親屬關係，及其等品行、智識程度、目的與犯罪後
    坦承犯行、態度尚稱良好等一切情狀，各量處如主文所示之刑，並均諭知易科罰
    金之折算標準，以示懲儆。末查，被告丙○○前未曾受有期徒刑以上刑之宣告，
    有臺灣高等法院被告全國前案紀錄表可按，其因一時失慮，偶罹刑章，經此次偵
    審程序，應知所警惕，而無再犯之虞，爰併予宣告緩刑二年，以啟自新。
三、公訴意旨另以：被告丙○○以每日新臺幣一千三百元之代價，僱用乙○○在其承
    包之宜蘭縣利澤焚化爐工程工地從事未經許可之板模工作，因認被告丙○○亦違
    反臺灣地區與大陸地區人民關係條例第十五條第四款之規定，而涉犯同條例第八
    十三條第一項僱用大陸地區人民從事未經許可之工作罪嫌。然被告丙○○堅決否
    認有何僱用被告乙○○從事未經許可工作之犯行，辯稱：伊在宜蘭縣利澤焚化爐
    工程中也是受僱人，並不是證人丁○○的包商，證人丁○○是要伊幫忙看工人、
    做雜事、管理機具，伊不是工地主任，也沒有支付工資給被告乙○○，被告乙○○的工資伊都沒有經手，與被告乙○○間亦沒有任何工資分配，僅是因為當時被
    告乙○○沒有工作，伊好心介紹被告乙○○前往該處工作，但並沒有僱用被告乙○○從事未經許可之工作等語。經查，證人丁○○於本院審理中結證稱：「當時
    被告乙○○、被告丙○○算是臨時工人，從事粗工拆板模的工作，當時是因為竟
    誠公司叫我找人去工地工作，我就請被告丙○○幫忙找人去工作，被告乙○○是
    被告丙○○找來的。他們二人的工資，是我向竟誠領取的，我再轉發給他們，我
 只是依據他們工作時簽名登記的點工卡在結帳的時候送給竟誠公司，在當時，點
    工卡都是丙○○管理的，要算薪資的時候，丙○○再將點工卡交給我」、「他（
    指被告丙○○）算是工頭，我向竟誠承包工作，我算是大工頭，丙○○算是小工
    頭，我當時缺人，就叫丙○○去找人，而且我是外地人，對宜蘭不熟，所以請丙○○幫忙找工人。錢都是丙○○簽名簽好，我再交給竟誠公司。丙○○不算是承
    包我的工程，只是好心幫我而已，我替他們向竟誠請款後，我就交給丙○○」、
    「他（指被告丙○○）只是工頭，沒有承包，算是領班」等語（見本院九十三年
    三月五日審理筆錄），並結證稱被告乙○○、丙○○算是竟誠公司所僱用，其與
    被告二人均向竟誠公司領取工資等語（見同日審理筆錄）。而證人甲○○亦結證
    稱：進入焚化爐工作，需先向證人丁○○報備，每日由證人丁○○分配工作後，
    再由被告丙○○分配，工資均由證人丁○○發放，但是證人丁○○有把資料報給
    公司，工作確實是證人丁○○承包的等語（見同日審理筆錄），顯見被告乙○○
    、丙○○均係受僱於竟誠公司，但由證人丁○○負責管理、分配工作及發放薪資
    ，被告丙○○僅係居間介紹被告乙○○前往該處工作，並非僱用被告乙○○從事
    未經許可之工作，起訴書所載此部分犯罪尚屬不能證明，此外復查無其他積極證
    據足以認定被告丙○○有何僱用大陸地區人民從事未經許可工作之犯行，原應為
    無罪之諭知，惟公訴意旨認此部分與前揭有罪部分有裁判上一罪之關係，爰不另
    為無罪之諭知，附此敘明。
據上論斷，應依刑事訴訟法第二百九十九條第一項前段，國家安全法第六條第一項，
臺灣地區與大陸地區人民關係條例第八十三條第一項、刑法第十一條前段、第一百六
十四條第一項、第一百六十七條、第五十五條、第四十一條第一項、第七十四條第一
款，罰金罰鍰提高標準條例第一條前段、第二條，判決如主文。
本案經檢察官劉憲英到庭執行職務。
中        華       民      國     九十三     年     三   月   十九      日
                              臺灣宜蘭地方法院刑事第四庭
                                  審判長法  官  林  惠  玲
                                        法  官  辜  漢  忠
                                        法  官  郭  顏  毓
右正本證明與原本無異。
對於本件判決如有不服，應於收受送達後十日內，向本院提出上訴書狀，上訴於臺灣
高等法院，並按他造當事人之人數附具繕本。
                                        書記官  莊  淑  茹
中        華       民      國     九十三     年     三   月   二十三    日
附錄本案論罪科刑法條：
國家安全法第六條
違反第三條第一項規定未經許可入出境者，處三年以下有期徒刑、拘役或科或併科新
臺幣九萬元以下罰金。
無正當理由拒絕或逃避依第四條規定所實施之檢查者，處六月以下有期徒刑、拘役或
科或併科新臺幣一萬五千元以下罰金。
刑法第一百六十四條
(藏匿人犯或使之隱避、頂替罪)
藏匿犯人或依法逮捕拘禁之脫逃人或使之隱避者，處二年以下有期徒刑、拘役或五百
元以下罰金。
意圖犯前項之罪而頂替者，亦同。
臺灣地區與大陸地區人民關係條例第十五條
下列行為不得為之：
一  使大陸地區人民非法進入臺灣地區。
二  明知臺灣地區人民未經許可，而招攬使之進入大陸地區。
三  使大陸地區人民在臺灣地區從事未經許可或與許可目的不符之活動。
四  僱用或留用大陸地區人民在臺灣地區從事未經許可或與許可範圍不符
    之工作。
五  居間介紹他人為前款之行為。
臺灣地區與大陸地區人民關係條例第八十三條
違反第十五條第四款或第五款規定者，處二年以下有期徒刑、拘役或科或併科新臺幣
三十萬元以下罰金。
意圖營利而違反第十五條第五款規定者，處三年以下有期徒刑、拘役或科或併科新臺
幣六十萬元以下罰金。
法人之代表人、法人或自然人之代理人、受僱人或其他從業人員，因執行業務犯前二
項之罪者，除處罰行為人外，對該法人或自然人並科以前二項所定之罰金。但法人之
代表人或自然人對於違反之發生，已盡力為防止行為者，不在此限。
